臺灣臺中地方法院刑事判決　　　　　　　　　　　　九十二年度交訴字第一二四號
　　公　訴　人　臺灣臺中地方法院檢察署檢察官
　　被　　　告　丙○○
　　輔　佐　人　丁○○
　　指定辯護人　陳呈雲律師
右列被告因公共危險等案件，經檢察官提起公訴（九十二年度偵字第一二二四二號）
，本院判決如左：
    主  文
丙○○駕駛動力交通工具肇事，致人傷害而逃逸，處有期徒刑肆月，如易科罰金以
佰元折算壹日。緩刑貳年。
被訴過失傷害部分，公訴不受理。
    事  實
一、丙○○患有精神分裂症，已達精神耗弱之程度，於民國九十二年六月三日上午十
    時三十分許，騎乘車號ＬＢＭ─１３１號重型機車，沿臺中市○區○○路，由三
    民路往永安街方向行駛，行經南屯路與五權路口時，雖遇南屯路紅燈，仍右轉五
    權路，適有乙○○亦騎乘車號ＳＳ６─２１６號輕型機車，搭載甲○○，停止於
    五權路與南屯路口，丙○○行駛時原應注意機器腳踏車行駛時之轉彎，應依標誌
    之規定；且應注意車前狀況及兩車併行之間隔，隨時採取必要之安全措施，而依
    當時情形，並無不能注意之情狀，竟疏未注意，於右轉五權路時右側車身不慎擦
    撞乙○○所騎乘機車之左側車頭，致乙○○人車倒地，乙○○受有右手肘挫傷紅
    斑、右腳擦傷、左腳擦傷腫脹之傷害，甲○○受有左膝擦傷之傷害（過失傷害部
    分業據被害人乙○○、甲○○當庭撤回告訴），丙○○亦人車倒地，詎丙○○起
    身查看自己機車損壞情形後，因見乙○○及甲○○均跌倒在地，乙○○並當場撥
    打電話報警，甲○○則出言警告丙○○勿離開現場，丙○○因一時害怕，竟未採
    取救護或其他必要措施，復未向警察機關報告處理，反而騎機車駛離現場而逃逸
    ，嗣經乙○○將丙○○車號報知員警，因而查獲。
二、案經台中市警察局第一分局移送臺灣臺中地方法院檢察署檢察官偵查起訴。
    理  由
甲、有罪部分：
一、訊據被告丙○○對於右揭肇事後逃逸之犯罪事實未予正面回答，僅辯稱：是告訴
    人來撞他的云云。惟查右揭被告肇事致人受傷後逃離現場之事實，業據告訴人乙○○、甲○○指訴歷歷，核與證人戊○○證述之情節相符，並有道路交通事故現
    場圖一件、診斷證明書二紙、照片九幀在卷為憑，而依被告機車車損在車身中央
    右側風葉蓋，告訴人車損在前輪車蓋，亦與被告於偵查中所自承事發當時係被告
    遇紅燈右轉因而擦撞告訴人母女及告訴人所陳稱當時告訴人機車在靜止狀態，遭
    到由左後方而來之被告機車擦撞左側車頭等情並無違誤，據此並不能認係告訴人
    去撞被告及被告並過失，況且肇事逃逸刑責之成立並不限於因自己過失所導致對
    方受傷者為限，故被告所辯並無足採。本件事證已臻明確，被告犯行應堪認定。
    另被告雖長期患有精神分裂症，有診斷證明書及身心障礙手冊可佐，而本件經送
    行政院衛生署之草屯療養院鑑定被告事發當時之精神狀態，覆以：「廖員因持續
    受到內在精神症狀的干擾，注意力渙散，對距離及環境的掌握時有誤差，常無法
    確實地遵守交通規則，而其行動時經常忽略他人的存在，只以自己的角度來考量
    事務，無法適當地評估行為後果。本案的情況亦然，主要是因其整體功能的退化
    而導致擦撞，在事情發生後亦無法確實地瞭解事態的嚴重而逕行離開現場，加上
    其思考及組織能力不佳亦無適當的溝通能力去協調人際間的衝突」，「其精神狀
    態已達到精神耗弱之程度」各等語，有該院之精神鑑定報告書在卷供參，應堪認
    被告在其逃逸時有精神耗弱之情況，惟依被告對於本件事發過程尚能明確記憶及
    陳述，應認其於事發當時對於外界事物之知覺、理會及判斷能力並未喪失，且此
    情況並不影響其罪責之成立。
二、核被告丙○○所為，係犯刑法第一百八十五條之四之公共危險罪。被告在行為時
    有精神耗弱之情形已如前述，應依刑法第十八條第二項之規定減輕其刑。爰審酌
    被告因自己之過失肇致車禍導致告訴人受傷，竟未報警處理、救護傷者，反棄之
    不顧，復離去現場，應予非難，惟念被告並無不良素行及被告已與被害人達成民
    事和解賠償等一切情狀，從輕量處如主文第一項所示之刑，並諭知易科罰金之折
    算標準，以資懲儆。末查被告前未曾受有期徒刑以上刑之宣告，有台灣高等法院
    被告全國前案紀錄表在卷可按，被告於事後已與被害人成立和解，賠償被害人損
    失，其經此教訓，當知警惕而無再犯之虞，本院綜核各情，所宣告之刑，認以暫
    不執行為適當，併予宣告緩刑，以啟自新。
乙、不受理部分：
一、公訴意旨另以：被告丙○○於九十二年六月三日上午十時三十分許，騎乘車號Ｌ
    ＢＭ─１３１號重型機車，沿臺中市○區○○路，由三民路往永安街方向行駛，
    行經南屯路與五權路口時，雖遇南屯路紅燈，仍右轉五權路，適有乙○○亦騎乘
    車號ＳＳ６─２１６號輕型機車，搭載甲○○，停止於五權路與南屯路口，丙○○行駛時原應注意機器腳踏車行駛時之轉彎，應依標誌之規定；且應注意車前狀
    況及兩車併行之間隔，隨時採取必要之安全措施，而依當時情形，並無不能注意
    之情狀，竟疏未注意，於右轉五權路時右側車身不慎擦撞乙○○所騎乘機車之左
    側車頭，致乙○○人車倒地，乙○○受有右手肘挫傷紅斑、右腳擦傷、左腳擦傷
    腫脹之傷害，甲○○受有左膝擦傷之傷害，案經乙○○、甲○○告訴，因認被告
    許丙○○有刑法第二百八十四條第一項之過失傷害罪嫌。
二、按告訴乃論之罪，告訴人於第一審辯論終結前得撤回其告訴，又告訴經撤回者，
    應諭知不受理之判決，刑事訴訟法第二百三十八條第一項、第三百零三條第三款
    ，分別定有明文。
三、本件被告丙○○經檢察官依刑法第二百八十四條第一項前段之過失傷害罪提起公
    訴，依刑法第二百八十七條前段之規定，須告訴乃論。茲據告訴人乙○○、甲○○當庭並具狀撤回其告訴，揆諸首開說明，爰諭知不受理之判決。
據上論斷，應依刑事訴訟法第二百九十九條第一項前段、第三百零三條第三款，刑法
第一百八十五條之四、第十八條第二項、第四十一條第一項前段、第七十四條第一款
，罰金罰鍰提高標準條例第二條，判決如主文。
中      華      民      國      九十三      年      二    月      九    日
                              台灣台中地方法院交通法庭
                                   審判長  法 官  許  金  樹
                                           法 官  郭  德  進
                                           法 官  王  靜  秋
右正本證明與原本無異。
如不服本判決，應於送達後十日內向本院提出上訴狀（須附繕本），上訴於台灣高等
法院台中分院。
                                        書記官
中      華      民      國      九十三      年      二    月      九    日
附錄論罪科刑法條
刑法第一百八十五條之四
駕駛動力交通工具肇事，致人死傷而逃逸者，處六月以上五年以下有期徒刑。
